【裁判字號】    98,上易,1464
【裁判日期】    981021
【裁判案由】    詐欺
【裁判全文】
臺灣高等法院刑事判決                98年度上易字第1464號
上  訴  人  臺灣桃園地方法院檢察署檢察官
上  訴  人
即  被  告  丁○○（原名鍾勇良）
上列上訴人因被告詐欺案件，不服臺灣桃園地方法院九十七年度
易字第九六七號，中華民國九十八年三月三十日第一審判決（聲
請簡易判決處刑案號：臺灣桃園地方法院檢察署九十七年度偵字
第一五四二０號，併案案號：九十七年度偵字第二二七八五號、
第二三一八九號、第二三九六八號），本院判決如下：
    主  文
上訴駁回。
    事  實
一、丁○○（原名鍾勇良，民國九十八年一月九日更名）曾因妨
    害自由案件，由本院以九十三年度上易字第一００二號刑事
    判決判處有期徒刑二月，於九十四年一月二十九日入監執行
    ，迄九十四年三月二十八日執行完畢，丁○○猶不知悔改，
    明知金融機構帳戶為個人信用之表徵，申請開立金融帳戶並
    無任何特殊限制，任何人均可自行至不同金融機構申請開立
    多數帳戶使用，並預見將自己所有之帳戶晶片金融卡及密碼
    交付他人使用，可能因此供不法詐騙份子利用，以詐術使他
    人將款項匯入後，再予提領使用，因而幫助他人從事詐欺取
    財之目的，竟基於幫助他人犯詐欺取財之不確定故意，於九
    十七年四月十八日前某日時，在臺灣地區某不詳地點，將其
    分別向臺灣土地銀行石門分行（以下簡稱土銀）所申辦取得
    之帳號000000000000號帳戶晶片金融卡及其後
    自行所設定之密碼（九十六年十一月十九日以遺失為由，重
    新申請補發，於同日領取新晶片金融卡，同時註銷原晶片金
    融卡，同年月二十七日設定新密碼）、暨向台新國際商業銀
    行南壢分行（以下簡稱台新銀）所申辦取得之帳號0000
    0000000000號帳戶晶片金融卡及密碼（九十六年
    一月十九日換發晶片金融卡，其後自行輸入而設定密碼），
    交付予真實身分不詳之成年人使用，藉以幫助該成年人或其
    所另行交付之不詳歹徒從事詐欺犯罪，嗣該不詳歹徒意圖為
    自己不法之所有，基於詐欺取財之犯意，先後為下列犯行：
  (一)於九十七年四月十八日晚間二十一時許，自稱「東森購物」
    客服人員，以顯示門號為0000000000號之電話撥
    打至甲○○所使用之行動電話，甲○○在其臺南縣下營鄉住
    處，接獲電話，歹徒佯稱甲○○前所購買之橄欖油貨已到，
    應付款，因先前拿錯分期付款單，故甲○○須前往自動櫃員
    機以解除設定，否則將會使甲○○之帳戶連續遭扣款六個月
    云云，致甲○○不疑有他，信以為真，旋於同日晚間二十一
    時二十九分許，前往臺南縣下營鄉下營郵局，持其所有之提
    款卡依指示操作，因而匯款新臺幣（下同）二萬九千九百八
    十九元至丁○○台新銀帳戶。詐欺歹徒又於同日晚間二十二
    時十分許，撥打手機聯絡甲○○，訛稱其匯款銀行錯誤，須
    再前往其他分行接收甲○○所匯出之款項，才能將甲○○所
    匯之款項歸還云云，甲○○始查覺可能遭詐騙，乃於同日晚
    間二十二時三十分許，至臺南縣政府警察局麻豆分局下營分
    駐所報案，惟受騙款項已遭詐欺歹徒提領一空。
  (二)詐欺歹徒復於同日在「奇摩拍賣網」刊登拍賣訊息為「中油
    油票９．２折剩下七萬」，適有丙○○於當日在其高雄市○
    鎮區○○街住處，見悉此訊息，即留下其行動電話門號予刊
    登上開訊息之詐欺歹徒，其後該詐欺歹徒利用顯示門號為0
    000000000號之行動電話，撥打予丙○○前開行動
    電話，向丙○○騙稱要再開一個拍賣網頁為「中油油票五千
    元下標區」，指示丙○○可在網頁下標，丙○○陷於錯誤，
    隨即依對方所告知之網頁網址下標後，於同日晚間二十二時
    十一分許，依對方指示，自其臺灣銀行網路銀行帳戶，匯款
    四千六百元至丁○○台新銀帳戶。丙○○於同年月二十一日
    向奇摩拍賣網查詢相關訊息，始發現遭騙，於同年七月七日
    前往高雄市政府警察局前鎮鎮派出所報案，受騙款
    項已遭詐欺歹徒提領一空。
  (三)詐欺歹徒於九十七年四月十八日在奇摩拍賣網刊登拍賣訊息
    出售中油票券，適有乙○○在其高雄市○○區○○路住處，
    見悉此訊息，旋於同日下午十七時許下標購買，又於同日下
    午十八時三十四分許（對照臺銀丁○○帳戶及乙○○存摺內
    頁轉出資料，乙○○係於九十七年四月十八日匯款，聲請簡
    易判決處刑書誤載為九十七年四月二十二日），依對方指示
    匯款二萬七千三百元至指定之丁○○土銀帳戶，嗣後均未收
    到中油票券，始發現遭詐騙，乃向「奇摩拍賣網」反應，並
    於內政部警政署刑事警察局之網路線上檢舉，乙○○復依「
    奇摩拍賣網」之要求而於九十七年六月十八日上午十一時許
    ，前往高雄市政府警察局三民二分局鼎山派出所報案，受騙
    款項已遭詐欺歹徒提領一空。
二、案經桃園縣警察局中壢分局報請臺灣桃園地方法院檢察署檢
    察官偵查後聲請簡易判決處刑，臺灣桃園地方法院認不宜以
    簡易判決處刑改依通常程序審理，暨高雄市政府警察局三民
    二分局報請臺灣高雄地方法院檢察署呈請臺灣高等法院檢察
    署檢察長令轉、桃園縣政府警察局龍潭分局報請臺灣桃園地
    方法院檢察署檢察官移請併案審理。
    理  由
一、被告以外之人於審判外之言詞或書面陳述，除法律有規定者
    外，不得作為證據；又被告以外之人於審判外之陳述，雖不
    符合同法第一百五十九條之一至第一百五十九條之四之規定
    ，但經當事人於審判程序同意作為證據，法院審酌該言詞陳
    述或書面陳述作成時之情況，認為適當者，亦得為證據。當
    事人、代理人或辯護人於法院調查證據時，知有第一百五十
    九條第一項不得為證據之情形，而未於言詞辯論終結前聲明
    異議者，視為有前項之同意，刑事訴訟法第一百五十九條第
    一項及第一百五十九條之五分別定有明文。經查，上訴人即
    檢察官所舉證據中，各該被告以外之人於審判外之陳述（包
    含書面陳述），雖屬傳聞證據，但檢察官、另上訴人即被告
    丁○○於本院審判期日，未爭執此部分證據之證據能力，本
    院審酌上開證據資料製作時之情況，尚無違法不當及證明力
    明顯過低之瑕疵，亦認為以之作為證據應屬適當，依前開刑
    事訴訟法第一百五十九條之五規定，認前揭證據資料均有證
    據能力。
二、訊據被告固坦承上開台新銀及土銀帳戶均係其所申請開立，
    惟否認有幫助詐欺取財之犯行，辯稱：帳戶存摺都還在其保
    管中，晶片金融卡二張曾因其放在車號四五七三─ＲＷ號自
    用小客車，於九十六年十月三十一日在桃園縣龍潭鄉○○村
    ○○街，車被毀損，車內財物遭竊，其中土銀的晶片金融卡
    ，於九十六年十一月十九日申請補發，重新補發的晶片金融
    卡目前還在其持有中，九十六年十一月二十七日重新設定密
    碼，別人無法使用，台新銀的晶片金融卡則未申請補發，歹
    徒使用其之前遭竊的晶片金融卡及密碼提領被害人的金錢，
    而歹徒之所以知道該等晶片金融卡的密碼，是因其將密碼寫
    在金融卡套子上云云（見原審易字卷第五十三頁、第五十四
    頁）。然查：
  (一)被告台新銀及土銀帳戶，確為被告開設並因此取得晶片金融
    卡等情，業據被告迭於警詢、偵查、及審理中均坦認無訛，
    復有台新銀九十七年十月八日台新作文字第九七一四六四二
    號函送客戶基本資料表、土銀九十七年十月八日石存字第０
    九七００００六二七號函送被告帳戶之開戶基本資料等在卷
    可稽，此事實堪以認定。
  (二)被害人甲○○、被害人丙○○及乙○○確於事實欄一所示時
    間遭受詐騙，將款項匯入被告台新銀及股銀帳戶等事實，亦
    據證人甲○○、丙○○及乙○○分別於警詢時證述在卷，另
    有甲○○所提供之郵局自動櫃員機交易明細表、內政部警政
    署反詐騙諮詢專線紀錄表、臺南縣政府警察局麻豆分局下營
    分駐所受理詐騙帳戶通報警示簡便格式表、金融機構聯防機
    制通報單、丙○○所提供其臺銀綜合存款存摺及臺銀網路銀
    行交易明細表、臺銀前鎮分行存交易往來明細查詢、奇摩拍
    賣網資料列印、奇摩電子信箱電子郵件列印資料、奇摩拍賣
    買家／賣家保障方案申請書、丙○○報案之內政部警政署反
    詐騙諮詢專線紀錄表、香港商雅虎資訊股份有限公司臺灣分
    公司九十七年十一月十一日雅虎資訊（九七）字第０一六一
    五號函覆資料、乙○○提供其存摺內頁影本、乙○○報案之
    高雄市政府警察局三民第二分局鼎山派出所受理詐騙帳戶通
    報警示簡便格式表及受理各類案件紀錄表等附卷可佐。
  (三)被告所辯其台新銀與土銀帳戶之晶片金融卡置放於車內遭竊
    云云，業據其提出報案後由桃園縣政府警察局龍潭分局所發
    給之九十六年十一月六日龍警分刑字第０九六九０二五三０
    六號書函及附件為證。然被告前往桃園縣政府警察局龍潭分
    局中興派出所（以下簡稱中興派出所）報案當時，未敘述其
    另有財物損失，則據證人即警員張學敏於原審結證明確（見
    原審九十七年度壢簡字第二二００號卷第五九頁、第六十頁
    ），被告對此亦不爭之（見原審易字卷第七十九頁），經原
    審向中興派出所調取被告當時報警之警詢筆錄，該筆錄確實
    記載被告於汽車毀損報案時，僅敘述其自用小客車遭毀損，
    車內電組線遭毀損，總損失約六百元等情，有警詢筆錄在卷
    可參（見原審壢簡字卷第三二頁、第三三頁），被告於九十
    六年十一月間始向原審提出陳報狀（見原審壢簡字卷第三四
    頁），表示其除自用小客車遭毀損外，另有遭竊二張晶片金
    融卡及其女友彭慧琳之二張晶片金融卡、現金二萬餘元云云
    。衡情，人離開汽車而單獨數張晶片金融卡及現金二萬餘元
    放置車內，已非屬平常，倘被告遭毀損之車，其內有該等財
    物，為何於警員針對被告是否尚有其他財物損失詢問時，被
    告並未提及，而明確表示僅損失約六百元？又被告自承於九
    十六年十一月十九日申請補發之土銀晶片金融卡，新設定密
    碼，補發的晶片金融卡現猶在其保管中，別人無法使用等情
    ，與土銀行員陳惠婷於原審結證之情節相符（見原審壢簡字
    卷第七十頁），而被告申請補發晶片金融卡時，土銀同時即
    將原晶片金融卡註銷，原晶片金融卡根本無法再提領一事，
    有土銀九十七年十二月二十二日石存字第０九七００００八
    三三號函覆及所附附件在卷足參（見原審易字卷第四三頁至
    第四七頁），足證九十七年四月十八日被害人乙○○匯款二
    萬七千三百元後，詐欺歹徒於翌日以晶片金融卡及密碼跨行
    提領二萬元及七千三百元，係利用被告於九十六年十一月十
    九日所申請補發之晶片金融卡及其於同年月二十七日所自行
    設定之密碼無訛，因此之故，倘非被告將上開申請補發之晶
    片金融卡及其後自行設定之密碼告知他人，詐欺歹徒如何提
    領被害人乙○○匯入被告該帳戶內之金錢？另觀諸被告所稱
    其所有之台新銀晶片金融卡於九十六年十月三十一日置於前
    開自用小客車遭竊，迄未向銀行掛失云云，惟依被告於台新
    銀之帳戶交易往來明細表所示（見九十七年度偵一五四二０
    號卷第二三頁、第二四頁、九十七年偵字第二三一八九號卷
    第二十頁、第二一頁），於九十六年三月七日提領一千元後
    ，該帳戶僅餘五十三元，除九十六年六月二十一日有七元之
    利息收入外，迄九十七年四月十八日被害人甲○○及丙○○
    匯款之前，相隔約十個月，其間被告台新銀帳戶皆無任何交
    易，果如被告所辯，因台新銀行帳戶皆未使用，故失竊時僅
    掛失股銀之帳戶而未掛失台新銀帳戶，則為何被告於甲○○
    及丙○○九十七年四月十八日匯款後之數日，即同年月二十
    日，反而向台新銀以語音掛失晶片金融卡？此有台新銀九十
    七年十二月二十四日以台新作文字第九七一八七四三號函覆
    之資料可佐（見原審九十七年度易字第九六七號卷第四一頁
    ），綜上，可見被告所辯晶片金融卡及密碼遭竊云云，乃事
    後卸責之詞，不足採信。以上之證據，已足認被告係於九十
    七年四月十八日被害人甲○○、丙○○、乙○○匯款之前，
    將上開帳戶之晶片金融卡及密碼交付身分不詳之他人使用。
  (四)另按在金融機構開立帳戶、請領存摺及提款卡使用，係針對
    個人身分之社會信用而予以資金流通，具有強烈之屬人性格
    ，而金融帳戶作為個人理財之工具，申請開設並無任何特殊
    之限制，一般民眾均得以存入最低開戶金額，申請使用，且
    同一人得在不同之金融機構申請數個存款帳戶使用，乃一般
    大眾所週知；若遇陌生人捨自己名義申請帳戶，反向不特定
    人蒐集金融帳戶使用，對該帳戶是否供合法使用一節，應有
    所懷疑，亦屬一般人之社會經驗。近年詐騙集團犯案猖獗，
    利用帳戶掩飾、隱匿詐財贓款之事，迭有所聞，被告為成年
    人，具有高中畢業學歷，且有相當之工作經驗，就此當無不
    知之理，足認被告就該二個帳戶可能供他人為不法犯罪所用
    一節，已有認識，被告竟仍將帳戶之晶片金融卡及密碼交付
    他人使用，足認被告確有幫助收受帳戶之人，利用其提供之
    帳戶詐欺取財之不確定故意甚明，本件事證明確，被告幫助
    詐欺之犯行堪以認定。
三、按刑法上之幫助犯，係對於犯罪與正犯有共同之認識，以幫
    助之意思，對於正犯資以助力，而未參與犯罪行為者而言，
    如未參與實行構成要件之行為，且係出於幫助之意思，提供
    助力，即屬幫助犯，而非共同正犯（最高法院四十九年台上
    字第七七號判例可資參照）。本件被告基於幫助之犯意，將
    其所有之前揭二個帳戶之晶片金融卡及密碼，交付予不詳之
    人使用，使該不詳之人對丙○○等被害人施以詐術，致被害
    人均陷於錯誤，將金錢匯入被告該二個帳戶，而為他人之詐
    欺取財行為提供助力，核被告所為，係犯刑法第三十條第一
    項、第三百三十九條第一項之幫助詐欺取財罪。被告一次將
    上開二個帳戶之晶片金融卡及密碼交付不詳之人，使丙○○
    等三人遭受詐騙，係以一幫助行為，幫助他人為數個犯罪行
    為，被告上開所為，應依刑法第五十五條想像競合之規定，
    論以一罪。被告前因妨害自由，經本院判處有期徒刑二月，
    於九十四年年三月二十八日監執行完畢，有本院被告全國前
    案紀錄表卷供參，其受徒刑之執行完畢，再為本件幫助詐欺
    取財犯行，係於五年以內故意再犯有期徒刑之罪，為累犯，
    應依刑法第四十七條第一項之規定加重其刑。被告基於幫助
    之犯意為上開犯行，為幫助犯，爰依刑法第三十條第二項之
    規定，按正犯之刑減輕之，並先加後減之。臺灣桃園地方法
    院檢察署檢察官移請併辦被害人丙○○及乙○○受騙匯款部
    ，雖未經起訴，然此部分因與經起訴即甲○○受騙部分，具
    有想像競合犯之裁判上一罪關係，為起訴之效力所及，自應
    併予審究。
四、原審適用刑法第三百三十九條第一項、第五十五條、第四十
    七條第一項、第三十條第二項、刑法施行法第一條之一第一
    項、第二項前段，審酌被告之素行、智識程度、犯罪動機、
    手段、造成之損害，迄未賠償告訴人，暨被告犯後否認犯行
    之態度等一切情狀，量處有期徒刑5月，並諭知易科罰金之
    折算標準。經核認事用法，俱無不合，量刑亦屬妥適。被告
    猶執陳詞，自稱為被害人，猶執陳詞上訴否認犯罪，指摘原
    判決不當云云，為無理由；檢察官僅引告訴人具狀之內容上
    訴，指稱原判決量刑過輕，惟對於原判決據此量刑究竟如何
    違背法令或不當，並未依據卷內資料為具體之指摘，按法院
    量刑裁量權之行使，為求個案裁判之妥當性，固應顧及比例
    原則與平等原則，惟量刑之輕重，係屬事實審法院得依職權
    自由裁量之事項，苟已斟酌刑法第57條各款所列情狀，而未
    逾越法定刑度，亦未濫用其權限，不得遽指為不當。本件原
    審既已斟酌一切情狀，而為科刑，合法妥當，檢察官之上訴
    ，亦無理由；均應予駁回。
據上論斷，應依刑事訴訟法第三六八條，判決如主文。
本案經檢察官陳玉珍到庭執行職務。
中    華    民    國    98    年    10    月    21    日
                  刑事第二十一庭審判長法  官  蔡聰明
                                      法  官  許永煌
                                      法  官  趙文卿
以上正本證明與原本無異。
不得上訴。
                                      書記官  葉金發
中    華    民    國    98    年    10    月    21    日
附錄：本案論罪科刑法條全文
中華民國刑法第339條第1項（普通詐欺罪）
意圖為自己或第三人不法之所有，以詐術使人將本人或第三人之
物交付者，處5年以下有期徒刑、拘役或科或併科1千元以下罰金
。


司法院資訊處製作；財團法人民間司法改革基金會備份。
